最高法院刑事判決　　　　　　九十六年度台上字第四七五五號
上　訴　人　甲○○
選任辯護人　王東山律師
上列上訴人因違反槍砲彈藥刀械管制條例案件，不服台灣高等法
院中華民國九十六年七月五日第二審更審判決（九十六年度上更
(二)字第二八七號，起訴案號：台灣士林地方法院檢察署八十九年
度偵緝字第四七號），提起上訴，本院判決如下：
    主  文
原判決撤銷，發回台灣高等法院。
    理  由
本件原判決撤銷第一審關於上訴人甲○○違反槍砲彈藥刀械管制
條例部分之判決，改判論處上訴人未經許可持有手槍（累犯）罪
刑，固非無見。
惟按未經參與審理之法官參與判決者，其判決當然為違背法令，
刑事訴訟法第三百七十九條第十三款定有明文。查本件原審於民
國九十六年六月二十一日審判時，係由審判長鄭文肅及法官蔡光
治、陳貽男出席參與審理，有審判筆錄附卷可稽。然原判決所載
參與判決之法官，審判長為鄭文肅、法官為蔡光治、王泰元（見
原判決第十一頁）；其中王泰元並未參與審理，依上開規定，自
非適法。又本件上訴人行為後，刑法已於九十四年二月二日修正
公布，自九十五年七月一日施行，關於罰金易服勞役之折算標準
，上訴人行為時，刑法第四十二條第二項前段係規定：「易服勞
役以一元以上三元以下折算一日。」、刑法修正後第四十二條第
三項則規定：「易服勞役以新台幣一千元、二千元或三千元折算
一日。」，原判決疏未就上開新舊法之規定比較適用，亦有疏漏
。再，原判決事實認定上訴人持有系爭手槍之時間為「八十八年
九月七日」之某時起（見原判決第一頁），與原判決理由內說明
上訴人初始持有系爭手槍之時間為「九十六年九月間」（見原判
決第三頁），前後已相齟齬；因與上訴人一再辯稱，其於八十八
年九月七日赴財團法人長庚紀念醫院（下稱長庚醫院）看病後即
南下台中養病，並未在該日持有上開手槍，扣案之東西不知係何
人放置等語是否可信；及卷附長庚醫院八十九年七月二十六日函
所稱上訴人確於八十八年九月六日因病至長庚醫院就診，經診斷
為肺炎併肋膜炎等情（見偵緝字第四七號卷第三八頁），與證人
紀惠玉在偵查中復供稱八十八年九月七日當日伊帶上訴人到醫院
看病等語（見同卷第十二頁），可否採為有利於上訴人之認定有
關；且系爭手槍雖係在上訴人所有之汽車內查獲，但上訴人既辯
稱因患有肝化膿、糖尿病等疾病睛眼看不清楚並未使用該車，並
稱車子家人都在用，有時朋友借用，而案發前，曾有人表示要陷
害伊，其曾向警方報備，並據陳明忠警員在第一審作證屬實，又
豐田國都汽車公司汽車維修技術人員訓練之鑑定人張育彬於原審
法院九十年二月二十三日審理時，已證述系爭手槍、毒品擺放之
位置，確實會影響該輛汽車之行車功能，事實上，一般人應知此
相當危險，甚至影響該毒品之品質，若謂係上訴人所藏置，亦與
常情有違，益證系爭手槍、毒品係由他人惡意放置栽贓等語；經
查並非全然無據，均有再加調查、審認之必要。上訴意旨指摘原
判決不當，尚非全無理由，應認仍有撤銷發回更審之原因。
據上論結，應依刑事訴訟法第三百九十七條、第四百零一條，判
決如主文。
中　　華　　民　　國　九十六　年　　九　　月　　六　　日
                      最高法院刑事第四庭
                          審判長法官  莊　登　照
                                法官  黃　一　鑫
                                法官  林　秀　夫
                                法官  徐　昌　錦
                                法官  許　錦　印
      本件正本證明與原本無異
                                      書  記  官
中　　華　　民　　國　九十六　年　　九　　月   十一   日
                                                Ａ
